臺灣嘉義地方法院刑事判決　　　　　　　　　　　　　九十二年度訴字第三八二號
　　公　訴　人　臺灣嘉義地方法院檢察署檢察官
　　被　　　告　甲○○
右列被告因違反著作權法案件，經檢察官提起公訴（九十二年度偵字第三○四九號）
及就同一事實移
審判程序審理判決如左：
    主  文
甲○○以犯意圖銷售而擅自以重製之方法侵害他人之著作財產權之罪為常業，處有期
徒刑壹年肆月。扣案之電腦程式著作光碟片伍仟貳佰伍拾伍片、供燒錄用之空白光碟
片伍佰肆拾捌片、電腦（含鍵盤、滑鼠、內建式光碟燒錄機伍台）參組、對拷式光碟
燒錄機壹台、數據機壹台及代收貸款單壹批均沒收。
    事  實
一、甲○○明知如附表所示之軟體，分別為如附表所示等公司享有著作權之電腦程式
    著作，非經各該公司之同意或授權，不得非法侵害，竟基於意圖銷售營利之常業
    犯意，自九十年十一月起，在其嘉義縣朴子市永和里菜埔五十六之一號居處，
    利用其所有之個人電腦及週邊設備，架設http:\\ www.angel fire.com \ wi3\
    foxgame\2b.htm網址之網站，刊登盜版光碟目錄，並留有topuser@pcmail.com.
    tw電子郵件信箱，供不特定之上網者聯絡訂購，俟客戶發送電子信件至上開電子
    信箱下單訂購，甲○○再依據客戶訂單內容，以電腦燒錄機等設備，將包括如附
    表所示公司享有著作權之正版、盜版電腦程式光碟，或其他另購之正版、盜版光
    碟充作母片來源，燒錄至空白光碟片之方式而予擅自重製，或明知為盜版光碟，
    仍另自網路上購得充數而轉售散布，並透過郵局開辦之代收貨款業務，向不特定
    客戶收取新臺幣（下同）十元至一百元之價金，平均每日獲利約五、六百元，以
    上開方式侵害他人之著作（財產）權，且恃之為業賴以維生。迨九十二年四月二
    十五日下午四時許，經警依法搜索前址居處而查獲，並扣得甲○○所有之正版、
    盜版電腦程式著作光碟片五千二百五十五片（遊戲、程式軟體各為四千六百十五
    片、六百四十片；其中有正版光碟三百三十七片）、供燒錄用之空白光碟片五百
    四十八片、電腦（含鍵盤、滑鼠、內建式光碟燒錄機五台）三組、對拷式光碟燒
    錄機一台、數據機一台及代收貸款單一批。
二、案經友立資訊股份有限公司、松崗科技股份有限公司、精訊資訊有限公司、華康
    科技開發股份有限公司、趨勢科技股份有限公司、智冠科技股份有限公司、大宇
    資訊股份有限公司、臺灣光榮綜合資訊份有限公司訴由內政部警政署保安警察第
    二總隊第四大隊第二中隊報請臺灣嘉義地方法院檢察署檢察官偵查起訴，以及上
    開公司自行訴請同署檢察官偵查移送併案審理。
    理  由
一、按「九十二年一月十四日修正通過之刑事訴訟法施行前，已繫屬於各級法院之案
    件，其以後之訴訟程序，應依修正刑事訴訟法終結之。但修正刑事訴訟法施行前
    已依法定程序進行之訴訟程序，其效力不受影響。」刑事訴訟法施行法第七條之
    三定有明文，合先敘明。
二、經查：
 (一) 訊據被告甲○○就架設網站販售其所盜拷之電腦程式光碟，或明知為盜版電腦程
    式光碟仍購入轉售牟利，平均每日獲利約五、六百元之事實坦承不諱，核與告訴
    代理人乙○○指訴之情節相符，復經證人即被告之夫柯金田證述無誤，除有電腦
    程式著作光碟片五千二百五十五片（遊戲、程式軟體各為四千六百十五片、六百
    四十片，如審卷第二二八頁至第三三七頁清單）、供燒錄用之空白光碟片五百四
    十八片、電腦（含鍵盤、滑鼠、內建式光碟燒錄機五台）三組、對拷式光碟燒錄
    機一台、數據機一台及代收貸款單一批等物扣案足憑外，復有被告所提供客戶選
    購之光碟目錄清單、相關客戶訂購資料等在卷可稽。再者，如附表所示Photo
    Impact 5.0等軟體，分別為友立資訊股份有限公司等享有著作財產權之電腦程式
    著作，有告訴代理人所提之各該著作權證明文件可佐，包括其餘未據告訴之盜版
    光碟片，均為侵害著作權之物，乃被告明知各該光碟皆係未經著作財產權人之同
    意或授權而盜錄者，竟仍予以購入加價轉售甚至進而擅自重製後再出售，或購入
    正版光碟擅自重製後出售牟利，其具銷售及營利之意圖，而以重製及交付之方法
    侵害他人之著作（財產）權無疑，被告自白與事實相符，堪以認定。
 (二) 刑法上所謂常業犯，指反覆以同種類行為為目的之社會活動之職業性犯罪而言，
    至於犯罪所得之多寡，是否恃此犯罪為唯一之謀生職業，則非所問，縱令兼有其
    他職業，仍無礙於該常業犯罪之成立（最高法院八十五年度台上字第五一○號判
    例參照）。查被告架設網站刊登盜版光碟目錄，並留有電子郵件信箱，利用網際
    網路無遠弗屆之特性，供廣大不特定之上網者選購聯絡，前後約一年半之期間，
    據其供承平均每日獲利約五、六百元，又本件遭查獲之正版、盜版電腦程式著作
    光碟片高達五千二百五十五片，數量龐大，被告復置有預備供燒錄用之空白光碟
    片五百四十八片，以及電腦（含鍵盤、滑鼠、內建式光碟燒錄機五台）三組、對
    拷式光碟燒錄機一台與數據機一台等設備，就其非法重製光碟暨販售牟利之方式
    、期間與數量以觀，非單純偶為販售者可擬，足見被告有反覆重製暨販賣盜版光
    碟之主觀意思與客觀行為，並以之為生活之資，應以常業犯論處。本件事證明確
    ，被告犯行洵堪認定，應予依法論科。
三、
 (一) 按意圖銷售及營利而以重製（於光碟）及交付之方法侵害他人之電腦程式著作，
    並賴以維生之常業行為，前為著作權法第九十四條明定罰則，其法定刑度為「處
    一年以上七年以下有期徒刑，得併科四十五萬元以下罰金。」。嗣著作權法第九
    十一條第三項、第八十七條第五款、第九十三條第一項第二款、第九十四條於九
    十二年七月九日修正公布，同年月十一日生效，同就「意圖營利而以重製於光碟
    之方法侵害他人之著作財產權」及「以明知係侵害電腦程式著作財產權之重製物
    而作為營業使用之方法侵害他人著作財產權」之常業罪設有罰則，惟分列二項，
    其構成要件及刑度各為「以犯..... 第九十三條之罪﹙按指以明知係侵害電腦程
    式著作財產權之重製物而作為營業使用之方法侵害他人之著作財產權﹚為常業者
    ，處一年以上七年以下有期徒刑，得併科新臺幣三十萬元以上三百萬元以下罰金
    。」、「以犯第九十一條第三項之罪﹙按指意圖營利而以重製於光碟之方法侵害
    他人之著作財產權﹚為常業者，處一年以上七年以下有期徒刑，得併科新臺幣八
    十萬元以上八百萬元以下罰金。」。又迨九十三年九月一日，著作權法第九十一
    條第三項、第九十一條之一第三項再度修正公布，同年月三日生效，然關於常業
    罪之第九十四條則未修正變更，上開修正後之規定，分別為「以重製於光碟之方
    法犯意圖銷售而擅自以重製之方法侵害他人之著作財產權者，處六月以上五年以
    下有期徒刑，得併科新臺幣五十萬元以上五百萬元以下罰金。」、「犯明知係侵
    害著作財產權之重製物而散布，其重製物為光碟者，處六月以上五年以下有期徒
    刑，得併科新臺幣二十萬元以上二百萬元以下罰金。」，同就意圖銷售及營利而
    以重製（於光碟）及交付（依最新修正明知係侵害著作財產權之重製物﹝光碟﹞
    而散布者，甚而將原意圖營利而交付之侵害著作權態樣，放寬至不以具營利意圖
    為要件）之方法侵害他人之電腦程式著作，並賴以維生之常業行為加以處罰。是
    被告行為後法律變更，比較前揭新舊著作權法第九十四條關於常業罪之結果，其
    最重主刑即有期徒刑之刑度相等，而最輕主刑即罰金刑部分，舊法較新法為輕，
    依刑法第二條第一項但書規定，應適用最有利於行為人之舊法即修正前著作權法
    第九十四條規定論處。
 (二) 核被告意圖銷售及營利而以重製及交付之方法侵害他人之電腦程式著作，並賴以
    維生之行為，依節較重之意圖銷售而以重製之方法侵害他人著作財產權論處，係
    犯修正前著作權法第九十四條之以犯同法第九十一條第三項之意圖營利而以重製
    之方法侵害他人之著作財產權為常業罪。次按修正前著作權法第九十一條第二項
    ，係以意圖銷售而擅自以重製之方法侵害他人之著作財產權為犯罪成立要件，則
    銷售重製他人著作之行為，當吸收於意圖銷售而擅自重製行為之中；又修正前著
    作權法第九十四條所規定之「以犯第九十一條、九十二條或第九十三條之罪為常
    業者」，係指專以觸犯該等法條之罪，為其日常生活之職業者而言，故該常業犯
    實乃其所列舉各該犯罪之加重態樣，性質上屬多數行為之集合犯，法律上擬制為
    一罪，即學理上之實質上一罪，其反覆從事之多數行為相互間，並不生連續犯、
    牽連犯或想像競合犯之裁判上一罪之問題（最高法院八十九年度台上字第三三○
    ○號、九十一年度台上字第二一二○號等判決參照）。公訴意旨未慮及被告上開
    恃侵害他人著作權為生活資費之情節，認被告僅係連續意圖銷售而擅自以重製之
    方法侵害他人之著作財產權，尚有未洽，惟其侵害性之社會基本事實關係同一，
    本院仍應予審判，並變更起訴法條。爰審酌智慧財產權之保障已蔚為世界經濟之
    潮流，亦係增進人類生活所必要之手段，被告未經著作財產權人之授權或同意，
    擅自重製他人之電腦程式著作銷售牟利，掠蝕他人精心創作之成果，其在網路上
    兜售擅自重製之盜版光碟，數量龐大，期間非短，獲利豐厚，影響層面深鉅，復
    未賠償各該告訴人公司之損害，姑念其素行尚可，犯後坦承罪行，頗具悔意等一
    切情狀，量處如主文所示之刑，以資儆懲。
四、扣案之電腦程式著作光碟片五千二百五十五片、供燒錄用之空白光碟片五百四十
    八片、電腦（含鍵盤、滑鼠、內建式光碟燒錄機五台）三組、對拷式光碟燒錄機
    一台、數據機一台及代收貸款單一批等物，均為被告所有供犯罪所用之物，業如
    前述。雖修正後著作權法第九十八條增訂沒收之規定，然沒收為從刑之一種，雖
    具有保安處分之性質，然依從刑附屬於主刑之原則，因不得就新舊法予以割裂適
    用，自應一體適用修正前之法律（最高法院八十七年度台上字第二五九七號判決
    參照），故上開物品皆應依刑法第三十八條第一項第二款規定宣告沒收。
據上論結，應依刑事訴訟法第二百七十三條之一第一項、第二百九十九條第一項前段
、第三百條，修正前著作權法第九十四條，刑法第二條第一項但書、第十一條前段、
第三十八條第一項第二款，判決如主文。
本案經檢察官李文和到庭執行職務
中      華      民      國     九十三    年       九      月     八     日
                                臺灣嘉義地方法院刑事第四庭
                                    法  官  蔡  憲  德
右正本證明與原本無異。
如不服本判決，應於判決送達後十日內向本院提出上訴狀( 應附繕本 )。告訴人或被
害人如對於本判決不服者，應具備理由請求檢察官上訴，其上訴期間之計算係以檢察
官收受判決正本之日期為準。
中      華      民      國     九十三    年       九      月     八     日
                                    書記官  林  秀  敏
附錄本判決論罪法條
《修正前著作權法》
第 94 條  以犯第九十一條、第九十二條或第九十三條之罪為常業者，處一年以上七
          年以下有期徒刑，得併科新臺幣四十五萬元以下罰金。
第 91 條  擅自以重製之方法侵害他人之著作財產權者，處六月以上三年以下有期徒
          刑，得併科新臺幣二十萬元以下罰金。
          意圖銷售或出租而擅自以重製之方法侵害他人之著作財產權者，處六月以
          上五年以下有期徒刑，得併科新臺幣三十萬元以下罰金。
第 93 條  有下列情形之一者，處二年以下有期徒刑，得併科新臺幣十萬元以下罰金
          ︰
          一  侵害第十五條至第十七條規定之著作人格權者。
          二  違反第七十條規定者。
          三  以第八十七條各款方法之一侵害他人之著作權者。
  【第87條  有下列情形之一者，除本法另有規定外，視為侵害著作權或製版權︰
            一  以侵害著作人名譽之方法利用其著作者。
            二  明知為侵害著作權或製版權之物而散布或意圖散布而陳列或持有或
                意圖營利而交付者。
            三  輸入未經著作財產權人或製版權人授權重製之重製物或製版物者。
            四  未經著作財產權人同意而輸入著作原件或其重製物者。
            五  明知係侵害電腦程式著作財產權之重製物而仍作為直接營利之使用
                者。】
